臺灣桃園地方法院刑事判決　　　　　 95年度交簡上字第188號
上　訴　人
即　被　告　甲○○
上列上訴人即被告因過失傷害案件，不服本院中華民國95年10月
30日95年度桃交簡字第2032號第一審簡易判決（聲請簡易判決處
刑書案號：94年度調偵字第509 號），提起上訴，本院管轄之第
二審地方法院合議庭判決如下：
    主  文
上訴駁回。
甲○○緩刑貳年。
    事  實
一、甲○○於民國94年1 月9 日上午11時40分許，駕駛車號7708
    －KQ號自用小客車，沿桃園縣桃園市○○○街12巷往文中路
    方向行駛，行至設有交通號誌之桃園縣桃園市○○路與益壽
    二街12巷的交岔口時，逢交通號誌為紅燈，甲○○本應注意
    車前狀況，且行經交岔路口時應依交通號誌之指示行車，而
    依當時天氣晴、日間自然光線、路面乾燥、無缺陷、無障礙
    物及視距良好等情，並無不能注意之情事，竟疏未注意於此
    ，貿然闖越紅燈，搶進路口，適有乙○○騎駛車號CW8－327
    號重型機車沿同市○○路由中壢市往桃園市方向行駛亦行經
    該交岔路口，致乙○○反應不及，二車發生碰撞，乙○○因
    而受有右股骨髁閉鎖性骨折之傷害。甲○○於肇事後，過失
    傷害犯行未為追訴權限機關公務員發覺前，即對到場處理車
    禍事故之警員表示其為肇事自小客車駕駛人自首並接受裁判
    。
二、案經乙○○訴由桃園縣政府警察局桃園分局報請臺灣桃園地
    方法院檢察署檢察官偵查後聲請簡易判決處刑。
    理  由
一、證據能力部分：本件認定事實所引用之本件卷內之卷證資料
    （包含人證與文書證據、物證等證據），並無證據證明係公
    務員違背法定程序所取得，且被告即上訴人甲○○（下稱被
    告）於審判期日對本院提示之卷證陳明沒意見等語，又卷內
    之文書證據，亦無刑事訴訟法第159 條之4 之顯有不可信之
    情況與不得作為證據之情形。綜上，依刑事訴訟法第159 條
    至159 條之5 之規定，本件認定事實所引用之本件卷證所有
    證據（包含人證與文書證據、物證等證據），均有證據能力
    。
二、於本院審理時，被告固然承認於在前開時、地與告訴人乙○
    ○發生車禍之事實，但矢口否認有何過失傷害犯行，並辯稱
    ：其係駕車由臺灣桃園監獄前之延壽街右轉益壽二街12巷，
    甫轉入該巷時即見前方路口之號誌為綠燈，因巷道頗窄故車
    速甚緩，約僅時速25公里，待車行抵該巷與文中路之交岔路
    口時，號誌仍為綠燈遂直接進入路口擬左轉文中路，不意告
    訴人卻騎駛機車疾馳闖紅燈以致撞及其所駕自小客車之左前
    葉子板云云。
三、經查：
  (一)於本件事故之前，告訴人係騎乘機車從龍壽街右轉進入文中
    路，行駛到文中路與國際路交岔路口處有等紅燈，係停在機
    車停等區，待號誌轉綠燈時，方起步繼續沿文中路前進，起
    步時所見前方即本件事發路口設在文中路上之號誌已為綠燈
    ，其一路駛來之車速約時速40公里，進入事發路口時該號誌
    仍為綠燈，係被告駕車闖紅燈搶進路口始生本件車禍等情，
    業據告訴人於原審時證述明確（見原審卷第22、23頁）。再
    者，自文中路與國際路交岔路口前設於文中路上之機車停等
    區前緣至本件車禍發生處之距離為220 公尺，而自延壽街與
    益壽二街12巷之路口迄本件事發處之距離則為200 公尺，而
    且經實際測量結果，該肇事路口文中路之綠燈秒數為65秒，
    黃燈為3 秒，紅燈為15秒此有證人即負責本件車禍現場處理
    之桃園縣政府警察局桃園分局中路派出所警員潘文進補繪之
    道路交通事故現場圖1 份在卷可按（見原審卷第47頁）。
  (二)而分別稽核被告與告訴人之供述：
    1.依被告上揭辯解，其於甫轉入益壽二街12巷之際，前方路
      口之號誌即已為綠燈，即便號誌係恰由紅轉綠，綠燈之時
      程既僅15秒，縱再加上黃燈時程3 秒，亦僅18秒後即轉換
      為紅燈，又依被告供述其當時車速僅有25公里之情核算，
      每秒約可前進7 公尺，然其行距為200 公尺，則其駛抵肇
      事處約需耗時29秒，斯時號誌早已轉為紅燈且長達11秒之
      久矣！
    2.而依告訴人之證述，伊一路駛來時速約40公里，即每秒約
      前行11.11 公尺，迄二車碰撞之行距既為220 公尺，則耗
      時約為20秒，文中路上綠燈之時程復長達65秒，則一路行
      來至進入路口時，其車行方向即文中路路口上之號誌當仍
      為綠燈。
  (三)依上各情，告訴人指稱係被告闖越紅燈等情，應可採信。又
    上揭計算，係分別審酌被告與告訴人所供述之行車情形而為
    估算，並非以被告在「延壽街、益壽二街12巷路口」、告訴
    人在「文中路與國際路口」在「同一時間」出發前往至事發
    地點為計算基礎，被告上訴意旨執此認為如此估算欠缺事實
    基礎，應有誤會。再者，依被告供述，其從「延壽街、益壽
    二街12巷路口」行駛至肇事地點時，因巷道頗窄故車速甚緩
    ，約僅時速25公里，縱然其間遇有行人、車輛等路況，衡情
    被告亦應係更減緩車速，則被告到達肇事路口之時間亦係往
    後稍延，則其到達肇事路口之時，也應係遭逢紅燈，被告辯
    稱上開估算未將車速依路況加減之情形列入考慮，亦不可取
    。是以被告辯稱其號誌為綠燈，係告訴人騎車闖紅燈云云，
    核屬卸責飾詞，並不足採。
  (四)按駕駛人駕駛汽車，應遵守道路交通標誌、標線、號誌之指
    示，並服從交通指揮人員之指揮，道路交通安全規則第90條
    規定甚明。又車輛面對圓形紅燈表示禁止通行，不得超越停
    止線或進入路口，道路交通標誌標線號誌設置規則第206 條
    第5 款第1 目亦有明定。是以被告駕車依法即負有上項注意
    義務，再依當時情形係天候晴，日間有自然光，道路無障礙
    物並視距良好，有警製道路交通事故調查報告(一)、(二)、現場
    照片6 幀存卷足佐（見偵卷第14頁至15頁、第18頁至20頁）
    ，其視線、視野自屬清晰無礙，當能確切掌握前方各人、車
    及號誌之動態，殊無不能注意之情事，詎卻疏未注意，仍擅
    闖紅燈搶進路口致生本件車禍，其有過失極明。再者，被告
    與告訴人分別駕乘之2 車碰撞後，造成告訴人受有右股骨髁
    閉鎖性骨折之身體傷害一情，亦有告訴人提出之壢新醫院診
    斷證明書1 份在卷可稽（見偵卷第17頁）。被告之過失行為
    導致本件事故，因而致告訴人受傷，其過失行為與告訴人所
    受傷之結果間顯具有相當因果關係。
  (五)本案事證明確，被告過失傷害之犯行亦堪認定，應予依法論
    科。
四、論罪科刑部分：
  (一)新舊法比較：
    1.按行為後法律有變更者，適用行為時之法律。但行為後之
      法律有利於行為人者，適用最有利於行為人之法律，刑法
      第2 條第1 項定有明文，此條規定乃與刑法第1 條罪刑法
      定主義契合，而貫徹法律禁止溯及既往原則，係規範行為
      後法律變更所生新舊法律比較適用之準據法，是刑法第2
      條本身雖經修正，但刑法第2 條既屬適用法律之準據法，
      本身尚無比較新舊法之問題，應一律適用裁判時之現行刑
      法第2 條規定以決定適用之刑罰法律，先予辨明。修正後
      刑法第2 條第1 項之規定，係規範行為後法律變更所生新
      舊法律比較適用之準據法，於修正後刑法施行後，應適用
      修正後刑法第2 條第1 項規定之從舊從輕之原則為比較；
      修正後刑法第2 條第2 項，則為同條第1 項之特別規定，
      於修正後刑法施行後，關於非拘束人身自由之保安處分，
      應依修正後刑法第2 條第2 項之規定，適用裁判時之法律
      。又修正後刑法第35條，乃刑之重輕之法定次序與標準，
      應適用裁判時即修正後刑法第35條之規定。再修正後刑法
      第2 條第1 項係採從舊從輕原則，適用最有利於行為人之
      法律。既曰法律，自較刑之範圍為廣；除法律有特別規定
      者（如修正後刑法第2 條第2 項非拘束人身自由之保安處
      分適用裁判時法，修正後刑法施行法第9 條之3 規定之情
      形），應依其規定；或事關執行之緩刑之宣告，或犯罪在
      刑法修正施行前，自首在刑法施行後之自首部分，應適用
      裁判時之修正後刑法之規定外；依修正後刑法第2 條第1
      項比較時，應就罪刑有關之共犯、未遂犯、連續犯、牽連
      犯、結合犯，以及累犯加重，自首減輕暨其他法定加減原
      因（如身分加減）與加減例等一切情形，綜其全部之結果
      而為比較後，整個之適用，不能割裂而分別適用有利益之
      條文，最高法院95年5 月23日95年度第8 次刑庭會議決議
      可資參照。經查：
    (1)刑法第284 條第1 項前段之過失傷害罪，法定刑所得選科
      之罰金為500 元以下罰金，據修正後刑法施行法增訂第1
      條之1 ：「中華民國94年1 月7 日刑法修正施行後，刑法
      分則編所定罰金之貨幣單位為新臺幣。94年1 月7 日刑法
      修正時，刑法分則編未修正之條文定有罰金者，自94年1
      月7 日刑法修正施行後，就其所定數額提高為30倍。但72
      年6 月26日至94年1 月7 日新增或修正之條文，就其所定
      數額提高為3 倍」，及刑法第33條第5 款修正為：「主刑
      之種類如下：五、罰金：新臺幣1,000 元以上，以百元計
      算之」之規定，則刑法修正後刑法第284 條第1 項前段之
      過失傷害罪所得選科之罰金刑最高為新臺幣15,000元，選
      科罰金刑最低為新臺幣1,000 元；然依被告行為時之刑罰
      法律，即罰金罰鍰提高標準條例第1 條前段規定得提高之
      倍數為2 倍至10倍及刑法第33條第5 款規定之罰金最低額
      1 元計算，修正前刑法第284 條第1 項前段之過失傷害罪
      所得選科罰金刑最高額為銀元5,000 元，最低額均為銀元
      1 元，經依現行法規所定貨幣單位折算新臺幣條例第2 條
      換算為新臺幣，最高額雖與修正後同為新臺幣15,000元，
      然最低額僅為新臺幣3 元。因此，比較上述修正前、後之
      刑罰法律，自以被告行為時之刑法第284 條第1 項前段之
      過失傷害罪關於選科處罰金刑之法律較有利於被告。
    (2)被告犯罪時之刑法第33條第4 款原規定：「拘役：1 日以
      上，2 月未滿，但遇有加重時，得加至4 個月。」；而95
      年7 月1 日修正公布施行之刑法33條第5 款則規定：「拘
      役：1 日以上，60日未滿，但遇有加重時，得加至120 日
      」，修正後之規定並非較為有利。
    (3)被告行為時刑法第62條規定：「對於未發覺之罪自首而受
      裁判者，減輕其刑。但有特別規定者，依其規定」，修正
      後刑法第62條則規定：「對於未發覺之罪自首而受裁判者
      ，得減輕其刑。但有特別規定者，依其規定」。依照修正
      前刑法第62條之規定為「必減」其刑，修正後則改為「得
      減」其刑，修正後之規定並非較有利於被告。
    2.經綜合比較前述新、舊法結果，修正後規定並未較有利於
      行為人，則應依修正後刑法第2條第1項前段規定，適用行
      為時（即修正前）之法律。
    3.又依最高法院95年度第8 次刑庭會議決議：「易科罰金之
      折算標準、易服勞役之折算標準及期限，新法施行後，應
      依新法第2 條第1 項之規定，適用最有利於行為人之法律
      」，係將易刑處分另作決議，不包括在上開「綜其全部罪
      刑之結果而為比較」之範圍內。修正前刑法第41條第1 項
      前段規定：「犯最重本刑為5 年以下有期徒刑之刑之罪，
      而受6 個月以下有期徒刑或拘役之宣告，因身體、教育、
      職業、家庭之關係或其他正當理由，執行顯有困難者，得
      以1 元以上3 元以下折算1 日，易科罰金」。而刑法修正
      施行前之易科罰金折算標準，依修正前罰金罰鍰提高標準
      條例第2 條前段規定（95年5 月17日修正刪除，95年7 月
      1 日施行），就其原定數額提高為100 倍折算1 日，則刑
      法修正施行前易科罰金折算標準，應以銀元300 元（即新
      臺幣900 元）折算1 日；而修正後刑法第41條第1 項前段
      規定：「犯最重本刑為5 年以下有期徒刑以下之罪，而受
      6 個月以下有期徒刑或拘役之宣告者，得以新臺幣1 千元
      、2 千元或3 千元折算1 日，易科罰金」。比較修正前、
      後易科罰金之折算標準，修正後之規定，並未較有利於被
      告，就此即應適用行為時法。
    4.第按，依最高法院95年第8 次刑事庭會議決議：「犯罪在
      新法施行前，新法施行後，緩刑之宣告，應適用新法第74
      條之規定。」
  (二)是核被告所為，係犯行為時刑法第284條第1項前段之過失傷
    害罪。被告於肇事後，過失傷害犯行未為追訴權限機關公務
    員發覺前，即對到場處理車禍事故之警員表示其為肇事自小
    客車駕駛人自首並接受裁判之情，此據證人潘文進於原審調
    查時證述甚明，嗣復受法院之裁判，合於自首之要件，應依
    修正前刑法第62條前段之規定，減輕其刑。原審以被告上揭
    罪證明確，並審酌告訴人所受傷害之輕重，被告闖紅燈搶道
    係極端危險之駕駛行為，犯後猶不知坦白認錯，更企圖諉責
    嫁禍於他人，誣指係告訴人闖紅燈始生本件車禍等情狀，適
    用行為時刑法第284 條第1 項後段，修正前刑法第62條前段
    、第41條第1 項前段，罰金罰鍰提高標準條例第1 條前段（
    應更正為刑法施行法第1 條之1 第1 項、第2 項前段），修
    正前罰金罰鍰提高標準條例第2 條等規定，量處被告有期徒
    刑5 月，並諭知易科罰金之折算標準，認事用法均無不合，
    量刑亦無不當。被告上訴意旨仍以其無過失云云，認原審判
    刑不當，自無理由，應予駁回。
  (三)末查，被告前未曾受有期徒刑以上刑之宣告，有卷附臺灣高
    等法院被告全國前案紀錄表1 份可按，其因一時不慎，偶罹
    刑典，雖否認犯行，但已與告訴人於本院民事庭達成調解（
    本院95年度桃調字第209 號），被告經此起訴、審判與刑之
    宣告，當知所警惕，信無再犯之虞，本院認所宣告之刑以暫
    不執行為適當，予以宣告緩刑2 年，以啟自新。
五、據上論斷，應依刑事訴訟法第455 條之1 第3 項、第368 條
    、第373 條，修正後刑法第74條第1 項第1 款，判決如主文
    。
本案經檢察官董良造到庭執行職務。
中　　華　　民　　國　　96　　年　　2 　　月　　27　　日
                  交通法庭審判長法  官  游紅桃
                                法  官  王美玲
                                法　官　江俊彥
上正本證明與原本無異。
本件不得上訴。
                                書記官　施春祝
中　　華　　民　　國　　96　　年　　2 　　月　　27　　日
